臺灣臺東地方法院刑事判決　　　　　　　96年度簡上字第17號
上　訴　人
即　被　告　乙○○
選任辯護人　邱聰安律師
上列上訴人因賭博案件，不服本院臺東簡易庭96年度東簡字第
117號，中華民國96年3月23日第一審簡易判決（聲請簡易判決處
刑案號：臺灣臺東地方法院檢察署96年度偵字第307號），提起
上訴，本院判決如下：
    主  文
原判決撤銷。
乙○○意圖營利，聚眾賭博，處有期徒刑月，減為有期徒刑壹
月又拾伍日，如易科罰金，以新臺幣壹仟元折算壹日。扣案之麻
將牌貳副、骰子陸顆、牌尺捌支及抽頭金新臺幣貳佰元，均沒收
之。
    事  實
一、乙○○基於意圖營利之犯意，自民國95年7、8月間某日起至
    96年1月28日止，提供其位在臺東縣臺東市○○街764號之房
    屋為賭博場所，並提供麻將牌2副，骰子6顆、牌尺8支為賭
    博工具，接續不定期邀約不特定之賭客前往該處，利用麻將
    牌以每底新臺幣（下同）100元，每台20元之方式，利用麻
    將牌賭博財物，並約定每桌每打完1局，乙○○可抽頭200元
    。嗣於96年1月28日下午4時50分許，乙○○邀約梁福來、黃
    晶城、林桂花、陳玉雲、簡君米、陳註良、顧銘翔、陳松山
    等賭客（業經不起訴處分確定）前往上址，以前揭方式聚眾
    賭博財物時，經同意警方搜索後當場查獲，並扣得在第1桌
    賭檯上賭客梁福來、黃晶城、林桂花、陳玉雲等人所有之賭
    資1,180元、抽頭金200元，第2桌賭檯上賭客顧銘翔之賭資
    200元，共計1,580元及麻將牌2副、骰子6顆、牌尺8支，始
    查悉上情。
二、案經臺東縣警察局臺東分局報告臺灣臺東地方法院檢察署檢
    察官偵查起訴。
    理  由
壹、程序方面：
一、按被告以外之人於審判外之言詞或書面陳述，除法律有規定
    者外，不得作為證據。又被告以外之人於審判外之陳述，經
    當事人於審判程序同意作為證據，法院審酌該言詞陳述或書
    面陳述作成時之情況，認為適當者，亦得為證據。當事人、
    代理人或辯護人於法院調查證據時，知有第159條第1項不得
    為證據之情形，而未於言詞辯論終結前聲明異議者，視為有
    前項之同意，刑事訴訟法第159條第1項及第159條之5分別定
    有明文。查被告乙○○對於證人梁福來、黃晶城、林桂花、
    陳玉雲、簡君米、陳註良、顧銘翔、陳松山於警詢、偵查中
    之陳述，在本院準備程序及審理中，就證據能力一節均表示
    無意見（見本院卷第33頁、第51頁），且未於本案言語辯論
    終結前聲明異議，本院審酌證人等於警詢、偵查中之陳述係
    其親身經歷之事實所為者，依其等陳述作成時之情況，並不
    無適當之情形，且在製作筆錄之際神智清楚，製作過程亦無
    強暴、脅迫等不法情事，筆錄製作完成後，尚提示筆錄供被
    害人閱覽後始予簽名等情，已足徵證人陳述係出於自由意識
    下之陳述，自均得為證據，先予敘明。
貳、實體方面：
一、訊據被告乙○○對梁福來等人於前開時地以麻將賭博遭查獲
    之事實固坦承不諱，惟矢口否認有抽頭營利及聚眾賭博之犯
    行，辯稱僅係友人聚會打家庭麻將，由大家集資購買食物，
    並未抽頭，當日其未在場，係梁福來等人自行至其住處聚會
    等語，惟查：
  (一)被告於偵查中供稱：其從去年7、8月開始，提供住處前面客
    廳賭桌給客人賭博，一局抽頭費200元，大部分都只有星期
    日，平常晚上很少，有提供茶水，有時候有煮飯，有時候到
    外面吃，其妻會幫忙煮飯，其不在時，她會幫其收錢，其承
    認觸犯刑法提供場所賭博罪，警卷第53頁上方照片為其提供
    賭博場所之處等語，並有臺東縣警察局臺東分局搜索扣押筆
    錄、扣押物品目錄表各2份、刑案現場照片8幀在卷可憑，復
    有賭博器具麻將2副、骰子6顆、牌尺8支，及賭客梁福來、
    黃晶城、林桂花、陳玉雲、顧銘翔等人之賭資1,380元及抽
    頭金200元扣案可資佐證，被告自白堪信與事實相符。
  (二)被告雖於本院審理中辯稱：梁福來等人均為其友人，自行到
    其住處打麻將，其未收取抽頭金，僅係友人出資購買飲食等
    語。惟查，證人梁福來於警詢、偵訊中證稱：被告位在臺東
    縣臺東市○○路764號住處為公眾得進入之場所，被告1局抽
    頭200元，提供茶水，其等打麻將時不清楚後方還有1場，為
    警查獲時，始在後方查獲另1場麻將賭博，其去年去被告那
    邊賭過4、5次，大多是星期日去，今年只去過2次，也都是
    星期日，其最多玩2局，抽頭方式1局200元，抽頭費放在桌
    上，有時被告收，有時被告妻子收，有時被告他們不在家，
    其等將抽頭費放在桌上人就走了等語。證人黃晶城於警詢、
    偵訊中證稱：其和梁福來、林桂花、陳玉雲1桌一起賭，4人
    都不熟，被告為臺東縣臺東市○○街764號屋主，須交付抽
    頭費給被告，其等為警查獲時，始知後方有另一桌在打麻將
    ，該桌簡君米、陳註良、顧銘翔、陳松山其都不認識，其以
    前曾至被告處賭博，抽頭費1局200元等語。證人林桂花於警
    詢、偵訊中證稱：其和梁福來、黃晶城、陳玉雲認識但不熟
    ，在被告住處打麻將，以底資100元，每一台20元計算與4家
    對賭論輸贏，自摸全贏，放槍獨輸，每局4圈抽頭200元，現
    場只提供茶水，其與簡君米、陳註良、顧銘翔、陳松山不熟
    ，當日係被告打電話給其友人，叫其過去賭博，其今日第一
    次去，抽頭費一局200元，當日拿抽頭費之人係被告之妻，
    桌上之抽頭費係第2局，第1局已由被告之妻拿走等語。證人
    陳玉雲於警詢、偵查中證稱：其和梁福來、黃晶城、林桂花
    都只看過認識但無交情，在被告住處打麻將，以底資100元
    、每一台20元計算與4家對賭論輸贏，自摸全贏，放槍獨輸
    ，每局4圈抽頭200元，現場只提供茶水，後方被查獲另1桌
    賭客除其夫顧銘翔外，其餘均只見過面，並不熟，其當日去
    賭博消遣一下，抽頭費交給被告，有時被告會向其等收取，
    有時自己交給被告，其曾經直接交抽頭費給被告等語。證人
    簡君米於警詢、偵查中證稱：其和同桌打麻將之人均不認識
    ，被警方帶出該處時始知警方另在該處查獲一桌，現場可自
    行拿水，但沒有點心，其隔幾個月至半年會至臺東，就會到
    被告處賭，其知道打麻將一局抽頭費200元，抽頭費就被在
    桌上，曾經看過被告拿抽頭費等語。證人陳註良證稱：其和
    同桌打麻將之人均不認識，被警方帶出該處時始知警方另在
    該處查獲一桌，現場可自行拿水，但沒有點心，其今年開始
    經油漆工同行介紹至被告處賭博，說那邊賭得小小的，可以
    去消遣一下，被告處不只星期天才有，平常有時候晚上也有
    ，這個月每星期日其都有去，平日晚上去2次，其大概星期
    日下午去，晚上回家吃晚飯，抽頭費一局200元，放在桌上
    會有人拿走，其看過被告拿走抽頭費等語。證人顧銘翔於警
    詢、偵查中證稱：其在臺東縣臺東市○○街764號後方鐵皮
    屋內和不知姓名之人賭，放槍輸100元，自摸者其他3家各付
    100元，現場未供應茶水、點心，被告只有在星期天會叫其
    等去賭博，1局抽頭費200元，如果打2局就付400元抽頭費，
    如果從早上10點多打到晚上6、7點，有可能打到5、6局，如
    果連莊打到晚上8點，要付的抽頭費就可能高達1,000元或
    1,200元，繳給被告，其去過被告處賭博3、4次，都是被告
    打電話叫其去，抽頭費也是交給被告等語。證人陳松山於警
    詢中證稱：其於臺東縣臺東市○○街764號後方鐵皮屋內和
    不知姓名者賭博麻將，放槍那家輸100元，自摸者其他3 家
    各付100元，現場未供應茶水、點心等語。足認警方查獲現
    場打麻將之梁福來、黃晶城、林桂花、陳玉雲及簡君米、陳
    註良、顧銘翔、陳松山等人，除陳玉雲與顧銘翔為夫妻外，
    其餘均互不熟識，甚且不知對方姓名，且梁福來、黃晶城、
    陳玉雲、簡君米、陳註良、顧銘翔等人於本案查獲前即曾至
    被告處所賭博，並且交付抽頭費，被告曾經致電邀集林桂花
    及顧銘翔至其住處賭博，而被告處所未提供餐食，足認被告
    所辯友人自行至其住處聚餐交付菜錢等語，不可採信。被告
    雖提出照片2幀以證明飲食情況，惟查在聚賭抽頭營利之場
    合，抽頭者本即需供應餐飲，且被告每局抽頭200元，並無
    上限，縱使扣除供應餐飲所需，被告仍顯有利可圖，被告確
    係基於營利之意圖而提供賭博場所已屬明確。
  (三)綜上所述，本件事證明確，被告所辯非可採信，其犯行堪予
    認定，應依法論科。
二、核被告乙○○所為，係犯刑法第268條前段之意圖營利提供
    賭博場所罪及同條後段之意圖營利聚眾賭博罪。其多次意圖
    營利提供賭博場所及聚眾賭博之行為，乃係基於單一賭博犯
    意之接續所為，係該次所犯上述意圖營利供給賭博場所、意
    圖營利聚眾賭博2罪犯行之一部行為，應各論以意圖營利供
    給賭博場所、意圖營利聚眾賭博之接續犯。被告基於一個賭
    博犯意之決定，達成其同一犯罪之各個舉動，應屬法律概念
    之一行為，其以一行為觸犯2罪名，為想像競合犯，應依刑
    法第55條規定，從一重之意圖營利聚眾賭博罪處斷。原審以
    被告上述犯行事證明確，予以論罪科刑，固非無見，惟查
    本件被告所犯時間係在96年4月24日以前，合於中華民國96
    年罪犯減刑條例第2條第1項第3款減刑之規定，原審未及依
    法為減刑，尚有未洽，是被告上訴意旨猶否認本件犯行，固
    無理由，惟原判決既有可議之處，自應由本院予以撤銷改判
    ，爰審酌被告之素行、犯罪之動機、目的、手段，所致生之
    危害，及犯後否認犯行之態度等一切情狀，仍量處有期徒刑
    3月，並依中華民國96年罪犯減刑條例第2條第1項第3款、第
    7條、第9條之規定減為有期徒刑1月又15日，並諭知易科罰
    金之折算標準。扣案之麻將牌2副、骰子6顆、牌尺8支，係
    被告所有供犯罪所用之物，業據被告供明在卷，抽頭金200
    元，係被告因犯罪所得之物，均應依刑法第38條第1項第2款
    、第3項規定宣告沒收之。至賭資1,380元，則屬賭客梁福來
    、黃晶城、林桂花、陳玉雲、顧銘翔等人違反社會秩序維護
    法之證物（所涉刑法第266條第1項普通賭博罪部分，業經檢
    察官以96年度偵字第307號為不起訴處分確定），與本件犯
    罪無直接關係，均不予宣告沒收。
據上論斷，應依刑事訴訟法第455條之1第1項、第3項、第369條
第1項前段、第364條、第299條第1項前段，刑法第268條、第55
條、第41條第1項前段、第38條第1項第2款、第3項，刑法施行法
第1條之1，中華民國九十六年罪犯減刑條例第2條第1項第3款、
第7條、第9條，判決如主文。
本案經檢察官甲○○到庭執行職務。
中　　華　　民　　國　　96　　年　　8 　　月　　14　　日
 　　　　　       刑事第一庭    審判長法　官　陳中和
                                      法  官  蔡玉雪
                                      法  官  徐淑芬
以上正本證明與原本無異。
本件不得上訴。
                                      書記官  王希文
中　　華　　民　　國　　96　　年　　8 　　月　　14　　日
附錄本案論罪科刑法條全文
刑法第268條：
意圖營利，供給賭博場所或聚眾賭博者，處3年以下有期徒刑，
得併科3千元以下罰金。
